【裁判字號】    97,訴,77
【裁判日期】    970430
【裁判案由】    毒品危害防制條例
【裁判全文】
臺灣基隆地方法院刑事判決                97年度訴字第77號
公  訴  人  臺灣基隆地方法院檢察署檢察官
被      告  乙○○
                    （另案在臺灣基隆監獄執行中）
上列被告因毒品危害防制條例案件，經檢察官提起公訴（96年度
毒偵字第2713號），被告並為有罪陳述，本院合議庭乃裁定由受
命法官獨任以簡式審判程序進行審理，並判決如下：
    主  文
乙○○施用第一級毒品，累犯，處有期徒刑柒月；又施用第二級
毒品，累犯，處有期徒刑月。應執行有期徒刑玖月。
    事  實
一、前案紀錄：
  (一)乙○○前分別因(甲)初犯施用毒品案件，經觀察、勒戒後，認
    無繼續施用毒品之傾向，於民國87年9 月23日經釋放出所，
    並由臺灣基隆地方法院檢察署檢察官於87年9 月21日，以87
    年度偵字第3987、4223號為不起訴處分確定；(乙)二犯施用毒
    品案件，經觀察、勒戒後，認有繼續施用毒品之傾向，由法
    院裁定強制戒治，俟88年5 月7 日始因停止戒治並付保護管
    束而經釋放出所，88年12月23日管束期滿未經撤銷而完成其
    毒癮戒斷療程，並由臺灣臺北地方法院檢察署檢察官於89年
    1 月10日，以89年度戒毒偵字第19號為不起訴處分確定。
  (二)其後，又三犯施用毒品案件，併另犯持有毒品案件，經法院
    就其三犯施用毒品部分裁定強制戒治（俟90年8 月2 日始因
    停止戒治並付保護管束而經釋放出所，90年10月28日管束期
    滿未經撤銷而完成其毒癮戒斷療程），並由臺灣基隆地方法
    院檢察署檢察官聲請以簡易判決處刑，經本院於89年10月6
    日，以89年度瑞簡字第119 號判決有期徒刑四月、三月，應
    執行有期徒刑六月確定。嗣與妨害公務另案合併定刑（有期
    徒刑九月），90年8 月2 日發監執行、91年5 月1 日執行完
    畢（尚不構成累犯）。
  (三)繼而復犯竊盜案件，併另犯轉讓第二級毒品案件，經臺灣高
    等法院於91年5 月7 日，以91年度上訴字第135 號判決有期
    徒刑一年、八月，應執行有期徒刑一年六月確定，91年10月
    25日發監執行、92年12月10日假釋出監，93年1 月9 日假釋
    期滿未經撤銷，其未執行之刑，以已執行論（構成累犯）。
  (四)其後，又分別因(丙)於前揭(二)所述之強制戒治執行完畢以後之
    五年以內，再犯施用毒品案件（四犯施用毒品案件；施用時
    間：自93年10、11月起，至94年4 月11日止），由臺灣基隆
    地方法院檢察署檢察官提起公訴，經本院於94年6 月27日，
    以94年度訴字第265 號判決有期徒刑八月、六月，應執行有
    期徒刑一年一月確定；(丁)五犯施用毒品案件，由臺灣基隆地
    方法院檢察署檢察官提起公訴，經本院於94年10月31日，以
    94年度訴字第727 號判決有期徒刑十月、七月，應執行有期
    徒刑一年四月確定。所犯(丙)(丁)二案則經合併計算執行期間，
    94年8 月29日發監執行、96年5 月16日假釋出監。乃首開保
    護管束期間猶未屆滿，乙○○旋因違反保安處分執行法之相
    關規定，致由原執行機關檢具撤銷假釋報告表陳請法務部函
    准辦理撤銷假釋，嗣並因中華民國九十六年罪犯減刑條例於
    96年7 月16日公布施行，再經臺灣基隆地方法院檢察署檢察
    官聲請本院以96年度聲減字第1732號刑事裁定，就所犯(丙)(丁)
    二案各減其刑期二分之一，暨就所減得之刑，合併定其應執
    行刑為有期徒刑一年一月確定。經重予合併計算執行期間，
    因已無殘餘刑期亟待執行，致所犯(丙)(丁)二案，於96年5 月16
    日假釋出監以前，即已執行完畢（構成累犯）。
  (五)繼而復六犯施用第二級毒品案件（施用毒品時間：96年5 月
    24日），由臺灣基隆地方法院檢察署檢察官提起公訴，經本
    院於96年9 月29日，以96年度易字第508 號判決有期徒刑五
    月確定，97年4 月15日發監而未執畢（此部分尚不構成累犯
    ）。
二、本案事實：
    乙○○猶不思戒除毒癮，復基於施用第一級毒品海洛因之犯
    意，於96年9 月16日晚間10時，在臺北縣瑞芳鎮○○○路63
    號之1 住處，將稀釋後之海洛因置入注射針筒再持以施打血
    管，藉以施用第一級毒品海洛因1 次。其後，復萌生施用第
    二級毒品安非他命類（安非他命暨甲基安非他命）之犯意，
    於同日（96年9 月16日）晚間11時，在上址住處，將安非他
    命類置入玻璃球吸食器火烤加熱使生霧化白煙再以口鼻吸食
    ，藉以施用第二級毒品安非他命類1 次。乃為警於96年9 月
    17日晚間8 時50分，在基隆市○○路168 巷12弄25號2 樓因
    另案緝獲，經採其尿液送驗，結果呈嗎啡（海洛因代謝後尿
    液檢出成份）、安非他命暨甲基安非他命陽性反應，而悉上
    情。
三、案經基隆市警察局第三分局移送臺灣基隆地方法院檢察署檢
    察官偵查起訴。
    理  由
壹、程序事項
    本案被告乙○○所犯者非為死刑、無期徒刑、最輕本刑為三
    年以上有期徒刑之罪或高等法院管轄之第一審案件，其於準
    備程序進行中，先就被訴事實為有罪之陳述，經告知其簡式
    審判程序之旨，並聽取公訴人、被告之意見後，本院業已依
    刑事訴訟法第二百七十三條之一第一項規定，裁定由受命法
    官獨任以簡式審判程序進行本案之審理。
貳、實體事項
一、前揭事實業據被告乙○○於本院審理時坦承在卷，且被告為
    警查獲而採集之尿液檢體，經送請臺灣尖端先進生技醫藥股
    份有限公司以氣相層析質譜儀法為確認檢驗之結果，呈嗎啡
    （海洛因代謝後尿液檢出成份）、安非他命暨甲基安非他命
    陽性反應。此亦有臺灣尖端先進生技醫藥股份有限公司96年
    10月5 日濫用藥物檢驗報告1 份，暨足與上開檢驗報告相對
    應之尿液檢體對照表1 件在卷可憑；參之以酵素免疫分析或
    薄層定性分析等方式為初步篩檢者，檢驗結果雖有相當程度
    偽陽性之可能，然以氣（液）相層析、質譜分析之儀器為交
    叉確認者，檢驗結果出現偽陽性之機率則極低，因而具有公
    信力，核足為對涉嫌人不利之認定；尤以「毒品施用後於尿
    液、血液中可檢出之最大時限，與施用劑量、施用頻率、施
    用方式、施用者飲水量之多寡、個人體質、代謝情況、檢體
    收集時間點及所用檢測方法之靈敏度等因素有關，因個案而
    異。依據Clarke's Isolation Identification of Drugs第
    二版記載，血液中藥物之半衰期（濃度減半所需時間）分別
    為古柯鹼0.7-1.5 小時、海洛因3 分鐘（其代謝物為嗎啡2-
    3 小時）、嗎啡2-3 小時、大麻20-36 小時、安非他命12小
    時（當尿液偏酸性時，為4-8 小時）、甲基安非他命9 小時
    、Ketamine 2-4小時，而MDMA約8.49小時。一般於尿液中可
    檢出之最大時限，古柯鹼為施用後1-4 天、海洛因2-4 天、
    嗎啡2-4 天、大麻1-10天、安非他命1-4 天、甲基安非他命
    1-5 天、MDMA1-4 天、MDA 1-4 天、Ketamine2-4 天。」此
    復曾經行政院衛生署藥物食品檢驗局以92年7 月23日管檢字
    第0920005609號函釋在案。勾稽以觀，足見被告於本院審理
    時之任意性自白，與事實相符，堪可採信。再者，被告查有
    如本判決事實欄一所載施用毒品之前案紀錄。觀諸卷附臺灣
    高等法院被告前案紀錄表、不起訴處分書、刑事判決之內容
    即明。從而，本案事證明確，被告於初犯施用毒品案件之五
    年以內，再犯施用毒品之犯行，堪可認定，應依法論科。
二、論罪科刑：
  (一)查海洛因、安非他命類分別係毒品危害防制條例所列管之第
    一級、第二級毒品，此為該條例第二條第二項第一款、第二
    款所明定。按犯毒品危害防制條例第十條之罪（施用毒品罪
    ）者，檢察官應聲請法院裁定，令被告入勒戒處所觀察、勒
    戒，經勒戒處所陳報，認受觀察、勒戒人無繼續施用毒品傾
    向者，應即釋放，並為不起訴之處分；認有繼續施用毒品傾
    向者，即應聲請法院裁定令入戒治處所強制戒治，俟強制戒
    治期滿釋放，再為不起訴之處分。惟依上揭規定觀察勒戒或
    強制戒治執行完畢釋放後，五年內再犯毒品危害防制條例第
    十條之罪（施用毒品罪）者，檢察官即應依法追訴，毒品危
    害防制條例第二十條第一項、第二項、第二十三條第二項分
    別定有明文。
  (二)核被告於初犯施用毒品案件以後之五年以內，再犯施用第一
    級毒品海洛因、第二級毒品安非他命類之行為，係犯毒品危
    害防制條例第十條第一項之施用第一級毒品罪及同條第二項
    之施用第二級毒品罪。被告施用毒品先、後持有第一級毒品
    海洛因、第二級毒品安非他命類之低度行為，各應分別為施
    用第一級、第二級毒品之高度行為所吸收，均不另論罪。
  (三)查起訴書雖誤繕被告施用毒品之時間、地點，然此業據蒞庭
    檢察官於未變動其社會基本事實同一性之前提下，當庭更正
    如本判決事實欄之所載，此有本院審判筆錄在卷可稽；核此
    更正範圍，亦無礙於原起訴所特定之事實。本於檢察一體之
    原則，本院當以蒞庭檢察官所到庭更正者，為起訴所指之犯
    罪時、地。
  (四)被告查有如本判決事實欄一(三)(四)所載之犯罪科刑及刑之執行
    情形，此除有臺灣高等法院被告前案紀錄表在卷可稽，並經
    本院職權調閱臺灣基隆地方法院檢察署96年度執減更字第19
    83號執行全卷查核無訛，有臺灣基隆地方法院檢察署96年度
    執減更甲字第1983號檢察官執行減刑指揮書（執畢日期為被
    告假釋出監以前之95年9 月25日，詳如本判決事實欄一(四)所
    述）影本1 紙附卷足考。乃於前案有期徒刑執行完畢後，五
    年以內，故意再犯本起最重本刑有期徒刑以上之罪，為累犯
    ，應依刑法第四十七條第一項規定，就其所犯各罪分別加重
    其刑。
  (五)被告所犯上開二罪，犯意各別，行為互殊，應予分論併罰。
  (六)本院審酌被告犯罪之動機、吸食頻率、曾有施用毒品之前科
    仍不知戒除，惟慮及其犯後坦承犯行、所犯乃戕害自己身心
    健康，尚未危及他人等一切情狀，分別量處如主文所示之刑
    ，併定其應執行之刑。末以，犯罪在96年4 月24日以前，且
    所犯復非「中華民國九十六年罪犯減刑條例第三條第一項所
    列各罪且經宣告死刑、無期徒刑或逾有期徒刑一年六月之刑
    」者，方得適用中華民國九十六年罪犯減刑條例第二條第一
    項第三款減其刑期或金額二分之一。茲就本案而論，被告實
    行犯罪之時間，既係96年9 月16日（詳如前述），則其當與
    旨揭減刑要件不符，而無從邀此減刑之寬典。從而，本案尚
    不在應適用中華民國九十六年罪犯減刑條例第二條第一項第
    三款規定予以減刑之列，併此指明。
據上論斷，應依刑事訴訟法第二百七十三條之一第一項、第二百
九十九條第一項前段，毒品危害防制條例第二十三條第二項、第
十條第一項、第二項，刑法第十一條前段、第四十七條第一項、
第五十一條第五款，判決如主文。
本案經檢察官甲○○到庭執行職務。
中    華    民    國    97    年    4     月    30    日
                  刑事第四庭法  官  王慧惠
以上正本證明與原本無異。
如不服本判決應於收受本判決後10日內向本院提出上訴書狀，其
未敘述上訴理由者，並得於提起上訴後10日內向本院補提理由書
狀（均須按他造當事人之人數附繕本）「切勿逕送上級法院」。
中    華    民    國    97    年    4     月    30    日
                            書記官  王一芳
附錄論罪法條：
毒品危害防制條例第10條第1項、第2項
施用第一級毒品者，處 6 月以上 5 年以下有期徒刑。
施用第二級毒品者，處 3 年以下有期徒刑。


司法院資訊處製作；財團法人民間司法改革基金會備份。
